【裁判字號】    99,易,111
【裁判日期】    990331
【裁判案由】    詐欺
【裁判全文】
臺灣桃園地方法院刑事判決               99年度易字第111號
公  訴  人  臺灣桃園地方法院檢察署檢察官
被      告  丙○○
上列被告因詐欺案件，經檢察官提起公訴（98年度偵字第20746
號），本院判決如下︰
    主  文
丙○○無罪。
    理  由
一、公訴意旨略以：被告丙○○可預見任意將其所有之存摺及提
    款卡如交付於人，足供他人用為詐欺等犯罪後收受被害人匯
    款，以遂其掩飾或隱匿犯罪所得財物目的之工具，詎竟以前
    開結果之發生亦不違其本意之幫助詐欺犯意，於民國98年3
    月8 日，在桃園縣蘆竹鄉○○○○道附近，以遊覽車託運之
    方式，將其所有之中國信託商業銀行江翠分行（以下簡稱中
    國信託銀行）0000000000000000號帳戶之存摺、提款卡，交
    付予不詳姓名、年籍成員所組成詐欺集團成員使用，適有乙○○於98年3 月19日某時，在其位於臺北縣新莊市住處利用
    電腦上網欲援交，該不詳詐欺集團成員意圖為自己不法之所
    有，佯稱需先匯款方能援交，致乙○○陷於錯誤，而於同日
    凌晨3 時許，在臺北縣新莊市○○路232 號臺北富邦商業銀
    行自動櫃員機匯款新臺幣（下同）7,993 元至上開被告丙○○之帳戶內，另有甲○○於同日某時，在其位於嘉義縣嘉義
    市住處利用電腦上網欲援交，該姓名、年籍不詳詐欺集團成
    員意圖為自己不法之所有，佯稱需先匯款方能援交，致甲○○陷於錯誤，而於同日22時20分許，在嘉義縣嘉義市○○○
    路與吳鳳南路郵政自動櫃員機匯款19,938元至上開被告丙○○之帳戶內，嗣因對方均未與乙○○及甲○○聯絡，渠等始
    知受騙，因認被告丙○○涉犯刑法第30條、第339 條第1 項
    之幫助詐欺罪嫌等語。
二、按犯罪事實應依證據認定之，無證據不得認定犯罪事實；不
    能證明被告犯罪者，應諭知無罪之判決，刑事訴訟法第154
    條第2 項、第301 條第1 項分別定有明文。又事實之認定，
    應憑證據，如未能發現相當證據，或證據不足以證明，自不
    能以推測或擬制之方法，為裁判基礎；且認定不利於被告之
    事實須依積極證據，苟積極證據不足為不利於被告事實之認
    定時，即應為有利於被告之認定；另認定犯罪事實所憑之證
    據，雖不以直接證據為限，間接證據亦包括在內，然而無論
    係直接證據或間接證據，其為訴訟上之證明，須於通常一般
    之人均不致有所懷疑，而得確信其為真實之程度者，始得據
    為有罪之認定，倘其證明尚未達到此一程度，而有合理性之
    懷疑存在，無從使事實審法院得有罪之確信時，即應由法院
    為諭知被告無罪之判決（最高法院40年度臺上字第86號、30
    年度臺上字第816 號、76年度臺上字第4986號判例意旨可資
    參照）。況檢察官就被告犯罪事實，應負舉證責任，並指出
    證明之方法，刑事訴訟法第161 條第1 項亦有明定，是檢察
    官對於起訴之犯罪事實，應負提出證據及說服之實質舉證責
    任，倘其所提出之證據，不足為被告有罪之積極證明，或其
    指出證明之方法，無從說服法院以形成被告有罪之心證，基
    於無罪推定之原則，自應為被告無罪判決之諭知（最高法院
    92年度臺上字第128 號判例意旨參照）。
三、本案所引用之供述及非供述證據，經本院依法踐行調查證據
    程式，檢察官、被告丙○○均不爭執各該證據之證據能力，
    且亦查無依法應排除其證據能力之情形，是後述所引用證據
    之證據能力均無疑義。
四、公訴人認被告丙○○涉有前揭罪嫌，無非係以被告丙○○於
    警詢、檢察官訊問中之供述、證人乙○○、甲○○於警詢中
    之證述及中國信託開戶資料、交易明細表、臺北富邦銀行交
    易明細、郵政自動櫃員機交易明細各1 份為其主要論據。訊
    據被告丙○○固不否認中國信託銀行帳戶為其所申辦，且其
    將該帳戶之提款卡及密碼交付他人，惟堅決否認有何幫助詐
    欺之犯行，辯稱：伊於98年3 月間與某真實姓名、年籍不詳
    之女子相約援交，對方告知要確認伊的身分是否為警察，伊
    依對方指示到自動櫃員機操作，卻將帳戶內之20,987元匯出
    ，伊告知對方說伊將帳戶內之金錢均匯出，會無法過生活，
    但是對方表示沒有收到錢，因伊希望將錢拿回來，當時對方
    說他們的帳戶有問題，不能以匯款的方式還錢，又要求伊寄
    提款卡，如此才能把錢匯回，伊並未想到對方為詐騙集團成
    員，就將伊所有之中國信託銀行帳戶提款卡及密碼寄給對方
    等語。經查：
  (一)乙○○於98年3 月19日某時，在其位於臺北縣新莊市住處利
    用電腦上網欲援交，某姓名、年籍不詳之詐欺集團成員，佯
    稱需先匯款方能援交，致乙○○陷於錯誤，而於同日凌晨3
    時許，在臺北縣新莊市○○路232 號臺北富邦商業銀行自動
    櫃員機匯款7,993 元至上開被告丙○○之帳戶內，另有甲○○於同日某時，在其位於嘉義縣嘉義市住處利用電腦上網欲
    援交，某姓名、年籍不詳詐欺集團成員，佯稱需先匯款方能
    援交，致甲○○陷於錯誤，而於同日22時20分許，在嘉義縣
    嘉義市○○○路與吳鳳南路郵政自動櫃員機匯款19,938元至
    中國信託銀行0000000000000000號帳戶內，此為被告丙○○
    所不否認，並據證人乙○○、甲○○於警詢時證述明確（見
    98年度偵字第22453 號卷第28頁、第29頁、第33頁、第34頁
    ），復有中國信託銀行帳戶交易明細、臺北富邦銀行交易明
    細表、郵政自動櫃員機交易明細表各1 份附卷可佐（見98年
    度偵字第22453 號卷第8 頁至第22頁、第32頁、第40頁），
    此部分之事實，應堪認定。
  (二)而按刑事法上幫助犯之成立須客觀上有幫助行為，主觀上有
    幫助故意，即行為人知他人係實施犯罪，且認識其行為將足
    以就他人所實施之犯罪發生助力為要件，若其行為雖在外觀
    上有對他人犯罪施以助力，然其對正犯之犯罪行為並無認識
    ，即屬欠缺幫助故意，自難論以幫助犯。又提供自己帳戶予
    他人之原因非一，蓄意犯罪者固然不少，因被騙、遺失而成
    為受害人之情形，亦所在多有，非必然出於幫助他人實施犯
    罪之故意，是提供帳戶之人是否成立犯罪，應依證據證明之
    。被告丙○○辯稱：其係受詐欺集團詐騙而於98年3 月7 日
    匯款20,987元入至該詐欺集團成員所指定之帳戶一情，有郵
    政自動櫃員機交易明細表及帳戶交易明細各1 份附卷可佐（
    見98年度偵字第20746 號卷第7 頁、98年度偵字第22435 號
    卷第19頁）），被告丙○○於遭詐騙下而匯出款項一情，堪
    認為真實；而被告丙○○為取回遭詐欺之款項，於情急之下
    ，經詐欺集團成員再度施以詐術，表示需交出帳戶始能取回
    匯出之款項，被告丙○○又再度陷於錯誤下，將其所有之帳
    戶金融卡寄予詐欺集團成員，堪認被告丙○○於寄送提款卡
    予對方時，主觀上並不知對方為詐騙集團成員，而係受詐欺
    所致。另參諸被告丙○○本次交付中國信託銀行提款卡、密
    碼之行為，另有被害人王文昌亦受該詐欺集團成員之指示，
    匯款5,995 元至被告丙○○之上開帳戶內，此部分亦經臺灣
    桃園地方法院檢察署檢察官以98年度偵字第13214 號為不起
    訴處分確定在案（見99年度易字第111 號卷第14頁、第15頁
    ），而被害人乙○○遭詐欺之事實，經臺灣板橋地方法院檢
    察署檢察官以同一事實前業經不起訴處分確定，又無刑事訴
    訟法第260 條得再行起訴之事由，逕予簽結，復有簽及臺灣
    板橋地方法院檢察署檢察官函各1 份附卷可佐（見99年度易
    字第111 號卷第49頁至第51頁），亦均同認定被告丙○○交
    付帳戶之行為並無幫助詐欺之不確定故意存在。
  (三)至公訴人雖另指出於98年3 月19日22時20分許，甲○○在嘉
    義市○○○路與吳鳳南路郵政自動櫃員機匯款19,938元至上
    開被告丙○○所有之中國信託銀行帳戶內，而甲○○於98年
    3 月19日22時20分許，跨行轉出19,955元（含手續費17元）
    至中國信託銀行帳號0000000000000000號帳戶內，雖有郵政
    自動櫃員機交易明細表、中華郵政股份有限公司嘉義郵局99
    年3 月2 日函文各1 份附卷可佐（見99年度易字第111 號卷
    第19頁、第20頁、98年度偵字第22453 號卷第40頁），惟經
    本院調閱被告丙○○所設立之中國信託帳戶交易明細，於99
    年3 月20日並無19,938元入帳之紀錄，此亦有中國信託銀行
    99年1 月13日中信銀字第09922271201583號函附卷可佐（見
    99年度審易字第8 號卷第11頁、第12頁），是依卷內事證，
    顯無法認定被害人甲○○所匯出之金錢，確有進入被告丙○○所設立之中國信託銀行帳戶內，公訴人認此部分係詐欺集
    團成員利用被告丙○○之帳戶詐得他人金錢，亦屬無據。
  (四)基上各節，本件被告丙○○上開中國信託銀行帳戶之提款卡
    ，雖確曾遭詐欺集團利用作為詐騙他人使用，但並無法排除
    被告丙○○係因遭詐欺而交付提款卡之可能性，檢察官就被
    告丙○○被訴幫助詐欺取財罪行所引各項證據，尚未達於通
    常一般之人均不致有所懷疑之程度，此外，復查無其他積極
    證據足以認定被告丙○○有檢察官所指幫助詐欺之犯行，不
    能證明被告丙○○犯罪，諭知被告丙○○無罪之判決。
據上論斷，依刑事訴訟法第301 條第1 項，判決如主文。
本件經檢察官洪敏超到庭執行職務。
中    華    民    國    99    年    3     月    31    日
                  刑事第四庭  審判長法  官  袁雪華
                                    法  官  張宇葭
                                    法  官  張淑華
以上正本證明與原本無異。
如不服本判決應於收受判決後10日內向本院提出上訴書狀，並應
敘述具體理由。其未敘述上訴理由者，應於上訴期間屆滿後20日
內向本院補提理由書(均須按他造當事人之人數附繕本)「切勿逕
送上級法院」。
                                    書記官  鄭嘉惠
中    華    民    國    99    年    4     月    1     日

司法院資訊處製作；財團法人民間司法改革基金會備份。
